臺灣高等法院高雄分院民事判決
111年度上易字第118號
上  訴  人  昀昇金屬有限公司

法定代理人  陳淑貞  
訴訟代理人  蘇亦洵律師
被 上訴 人  新祥興金屬有限公司

法定代理人  林春雄  
訴訟代理人  鍾義律師
上列當事人間請求給付承攬報酬事件，上訴人對於中華民國111
年2月25日臺灣橋頭地方法院110年度訴字第544號第一審判決提
起上訴，本院於民國111年6月29日言詞辯論終結，判決如下：
    主  文
上訴駁回。
第二審訴訟費用由上訴人負擔。
    事實及理由
一、被上訴人起訴主張：上訴人於民國109年2月間委由伊承作上
    訴人向訴外人瑞鋒營造有限公司（下稱瑞鋒公司）所承包之
    高雄市濱海聯外道路開闢工程（下稱系爭工程）中之「鋁合
    金樓梯欄杆、鍍鋅欄杆類型Ａ、鋁合金欄杆類型Ｂ、鍍鋅欄杆
    類型Ｃ、圓蓋頭及樓梯固定座」等工項之烤漆工作（下稱系
    爭工作），兩造間就系爭工作成立承攬契約（下稱系爭承攬
    契約）。伊陸續於109年2月25日至同年6月30日間完成系爭
    工作，並將完工之物品送至系爭工程之工地，由上訴人委請
    訴外人吳和謙安裝完畢。上訴人於收受系爭工作後，並未對
    伊主張系爭工作有瑕疵，且上訴人已進行欄杆安裝工作，系
    爭工程現已完工驗收撥款，足見系爭工作亦已驗收完成。經
    結算上訴人應給付伊系爭工作之承攬報酬新臺幣（下同）89
    3,096元（含5 ％營業稅），上訴人迄未給付，經伊催討亦無
    結果。爰依系爭承攬契約法律關係，提起本訴，並聲明：㈠
    上訴人應給付被上訴人893,096 元，及自起訴狀繕本送達翌
    日起至清償日止，按週年利率5 ％計算之利息；㈡願供擔保，
    請准宣告假執行。
二、上訴人則以：被上訴人施作系爭工作之實際數量，應依系爭
    工程經瑞鋒公司驗收後出具之數量結算表為依據，且其單價
    應依兩造於工程設計圖上簽名確認之各工作項目之單價加以
    計算，是被上訴人所施作系爭工作之實際數量、單價應如原
    判決附表二所示，合計承攬報酬應為557,911元。上訴人於
    原證2號文件所載之單價估算錯誤，已於工程結算時向被上
    訴人表示應更正為附表二所載之單價並獲被上訴人同意。又
    被上訴人施作系爭工作時，採用粉體氟炭烤漆及未噴底漆導
    致掉漆嚴重之瑕疵，經上訴人另行購買烤漆並僱工進行補漆
    ，此部分修補費用合計為136,950元，應自被上訴人請求之
    承攬報酬中扣除，上訴人縱未先行通知被上訴人改善，仍得
    類推民法第267條但書規定，扣除被上訴人上開所受利益136
    ,950元。上訴人另向訴外人華洲營造股份有限公司（下稱華
    洲公司）承攬「民雄鄉民雄陸橋改建工程」（下稱系爭陸橋
    改建工程），並將其中部分工作發包由被上訴人施作，上訴
    人並與華洲公司約定由華洲公司代付烤漆工程款予被上訴人
    ，再由華洲公司自應給付予上訴人之工程款中扣除，被上訴
    人亦知悉此情，然被上訴人施作上開工作之工程款僅282,92
    3元，卻向華洲公司請領933,705元，華洲公司一時不察未予
    核對，即如數給付被上訴人，被上訴人溢領工程款650,782
    元，迄今未返還，上訴人自得依民法第334條規定，以被上
    訴人應返還之溢領工程款，就被上訴人前揭請求系爭工作承
    攬報酬為抵銷等語資為抗辯。並聲明：㈠被上訴人之訴駁回
    ；㈡如受不利判決，願供擔保，請准宣告免為假執行。
三、原審判決上訴人應給付被上訴人869,622元，及自110年4月2
    日起至清償日止，按週年利率5％計算之利息；並駁回被上訴
    人其餘之訴。上訴人不服提起上訴，聲明：㈠原判決不利於
    上訴人部分廢棄；㈡上開廢棄部分，被上訴人在第一審之訴
    及假執行之聲請均駁回。被上訴人則聲明：上訴駁回（被上
    訴人原審敗訴部分，未據上訴而已確定，爰不再贅述）。
四、不爭執事項：
  ㈠上訴人承攬瑞鋒公司發包之系爭工程中之部分工程。上訴人
　　於109年2月間將其中「鋁合金樓梯欄杆、鍍鋅欄杆類型Ａ、
　　鋁合金欄杆類型Ｂ、鍍鋅欄杆類型Ｃ、圓蓋頭、樓梯固定座
　　」等工項之烤漆工作委由被上訴人施作，兩造間成立系爭承
　　攬契約，但未簽訂書面契約。被上訴人自109年2月25日起至
　　同年6月30日止已陸續完成系爭工作，及將完工之物品送至
    系爭工程之工地，並由上訴人另委請吳和謙安裝完畢。
　㈡原證2號文件（原審卷第163頁）係上訴人於109年9月4日所製
    作及蓋章，並將上開文件提供予被上訴人。
  ㈢華洲公司承攬系爭陸橋改建工程，並將其中人行陸橋外側護
　　欄、人行陸橋內側護欄、人行陸橋樓梯扶手、波浪沖孔鋁板
　　、M16 化學錨栓（沖孔鋁板）委由上訴人施作，其等間於10
　　7年8月14日簽訂工程承攬契約。依華洲公司110年9月1日函
    記載：「二、貴院詢問事項回覆如下：…㈡原則上本公司與
　　廠商簽訂合約，且完成合約項目，本公司必履行合約精神，
　　將其工程款交付與該公司，惟昀昇金屬有限公司當初並未依
　　約履行，履次請他依約進場施作並多次協議，卻次次延宕，
　　並嚴重影響本公司工地工進，以致於本公司依合約第15條執
　　行『於開工後，乙方須調足機具…經甲方正式書面催告仍未
　　改善及履行，甲方有權代為僱工購料辦理……』。本公司針
　　對昀昇公司未進場後，依上開規定僱工購料，並支付相關廠
　　商款項達457 萬3,665 元，再加計本公司已支付昀昇工程款
　　355 萬4,972 元（如附件），已超過昀昇承攬本公司的合約
　　總價。㈢新祥興金屬有限公司上述本公司代昀昇金屬有限公
　　司僱工購料辦理的廠商之一，故本公司亦是將代為僱工購料
　　之工程款給付予新祥興金屬有限公司共計新台幣933,704元
    。（如附件）」等語。
　㈣被上訴人就欄杆施作烤漆數量部分，應依瑞鋒公司110年8月2
    4日函所檢送之表所載為準，即鋁合金樓梯欄杆為77.68 公
    尺、鋁合金欄杆類型Ａ為641.68公尺、29.24公尺，合計670.
    92公尺（計算式：641.68＋29.24 ＝670.92）、鋁合金欄杆類
    型Ｂ為547.58公尺、鍍鋅欄杆類型Ｃ為305.14公尺。另被上訴
    人施作之圓蓋頭、樓梯固定座等工作項目之數量，則依上訴
    人所製作之原證2號文件所之數量為準（即分別如原判決附
    表一所示）。　　
五、本件爭點：因上訴人上訴僅就被上訴人於系爭陸橋改建工程
　　所溢領款項部分主張抵銷，其餘就原判決所認定之事實均不
　　再爭執（見本院卷第70頁），故本件爭點即在於：上訴人以
　　被上訴人溢領系爭陸橋改建工程工程款650,782元，主張抵
    銷，有無理由？茲分述本院之判斷如下：
　㈠按當事人主張有利於己之事實者，就其事實有舉證責任，民
    事訴訟法第277條定有明文，又同法第400條第2項對經裁判
    之抵銷數額，復明定有既判力，則主張抵銷之當事人就其主
    張抵銷之債權及數額確實存在之事實自負有舉證責任。
　㈡上訴人雖辯以其另將向華洲公司承攬之系爭陸橋改建工程中
    之人行陸橋外側護欄、人行陸橋內側護欄、人行陸橋樓梯扶
    手、波浪沖孔鋁板、M16 化學錨栓（沖孔鋁板）等工作委由
    被上訴人施作，其與華洲公司約定由華洲公司代付烤漆工程
    款予被上訴人，再由華洲公司自應給付上訴人之工程款中扣
    除，被上訴人就上開工作實際得領取之工程款僅為282,923 
    元（含5％營業稅），被上訴人竟向華洲公司請領933,705元
    ，溢領650,782元，迄今未返還，上訴人自得以此對被上訴
    人本件請求為抵銷等語，惟經被上訴人所否認，是上訴人對
    於其抗辯之事實，即負有證明責任。
  ㈢經查：
　⒈依華洲公司以110年9月1日函覆稱：「二、貴院（原審法院）
    詢問事項回覆如下：…㈡原則上本公司與廠商簽訂合約，且完
    成合約項目，本公司必履行合約精神，將其工程款交付與該
    公司，惟昀昇金屬有限公司當初並未依約履行，履次請他依
    約進場施作並多次協議，卻次次延宕，並嚴重影響本公司工
    地工進，以致於本公司依合約第15條執行『於開工後，乙方
    （指上訴人）須調足機具…經甲方（即華洲公司）正式書面
    催告仍未改善及履行，甲方有權代為僱工購料辦理……』。本
    公司針對昀昇公司未進場後，依上開規定僱工購料，並支付
    相關廠商款項達4,573,665元，再加計本公司已支付昀昇工
    程款3,554,972元（如附件），已超過昀昇承攬本公司的合
    約總價。㈢新祥興金屬有限公司（即被上訴人）為上述本公
    司代昀昇金屬有限公司僱工購料辦理的廠商之一，故本公司
    亦是將代為僱工購料之工程款給付予新祥興金屬有限公司共
    計新台幣933,704元。（如附件）」等語，並檢送該公司與
    上訴人間就系爭陸橋改建工程簽署之工程承攬契約、該公司
    製作之「民雄陸橋昀昇款項及代墊款項明細」、支票、高雄
    銀行入戶電匯匯款回條及台新國際商業銀行國內匯款申請書
    （兼取款憑條）為證，有上開函文可考（原審卷第97至111 
    頁）。而觀華洲公司與上訴人所簽訂之工程承攬契約第15條
    已約明：「於開工後乙方（即上訴人，下同）須調足機具、
    材料、人員施工；...倘若乙方無法配合時，...甲方（即華
    洲公司，下同）有權代為僱工購料辦理，其一切損失及費用
    由乙方全部負責，甲方有權由乙方保留款及履約保證金中直
    接扣除...」（見原審卷第105頁）。
　⒉由上揭華洲公司函文及契約文義，可知華洲公司係因上訴人
    於系爭陸橋改建工程發生施工遲延（未依約進場）情事，於
    催告未果後，依其與上訴人間所訂承攬契約一般條款第15條
    約定，另委由被上訴人完成上訴人所未完成之系爭陸橋改建
    工程，並給付被上訴人所施作工程之工程款，並非由上訴人
    將所承攬之系爭陸橋改建工程，發包予被上訴人施作，再與
    華洲公司約定由華洲公司代上訴人對被上訴人給付工程款。
    又依前揭函文，可認華洲公司係按被上訴人所實際施作系爭
    陸橋改建工程之施作內容，於結算後給付工程款予被上訴人
    ，在上訴人未為其他舉證，難認被上訴人有溢領工程款，而
    對上訴人負有返還自華洲公司所領工程款之義務。縱華洲公
    司所給付予被上訴人之款項，如合計上訴人就該工程已請領
    之款項，已逾上訴人與華洲公司間就系爭陸橋改建工程所訂
    承攬契約之金額，惟此部分係屬上訴人與華洲公司間就系爭
    陸橋改建工程契約履約之爭議，與被上訴人無涉。
　⒊綜上，上訴人既未舉證被上訴人就系爭陸橋改建工程有溢領
    工程款，而對上訴人負返還款項之債務，則上訴人以被上訴
    人於系爭陸橋改建工程溢領工程款650,782元為由，主張抵
    銷，顯乏所據，無足採信。至上訴人雖請求再傳訊華洲公司
    所屬之人員謝岳洲及羅英庭，以證明被上訴人有溢領工程款
    之事實，本院審酌華洲公司既已明確函覆如前，上訴人請求
    再傳訊前述2證人進行調查，已無必要，爰不再予以傳訊調
    查，合併敘明。　
　㈣被上訴人於系爭工程實際施作之數量，以及可請求之承攬報
　　酬數額，分別如原判決附表一所示，已為兩造所不爭，上訴
    人復無法舉證證明其對被上訴人有可資抵銷之溢領系爭陸橋
    改建工程工程款650,782元債權存在，則被上訴人依系爭承
    攬契約之法律關係，請求上訴人給付如原判決附表一所示之
    金額即869,622元，即有理由而應予准許。　　
六、綜上所述，被上訴人依系爭承攬契約法律關係，請求上訴人
    應給付被上訴人869,622元本息，為有理由，應予准許，逾
    上開範圍之請求，則無理由，應予駁回。是原判決於上開應
    准許之範圍內為上訴人敗訴之判決，並無不合。上訴論旨指
    摘原判決不當，求予廢棄改判，為無理由，應駁回上訴。又
    本件事證已明，兩造其餘攻防及證據，經審酌後認均與判決
    結果不生影響，爰不逐一論述。
七、據上論結，本件上訴為無理由，依民事訴訟法第449條第1項
    、第78條，判決如主文。
中　　華　　民　　國　　111 　年　　7 　　月　　13　　日
                            民事第二庭    
                                審判長法  官  黃國川　　
                                      法  官  何佩陵　　
                                      法  官  李怡諄
以上正本證明與原本無異。
本件不得上訴。
中　　華　　民　　國　　111 　年　　7 　　月　　13　　日
                                      書記官  梁美姿